【裁判字號】    95,簡上,2
【裁判日期】    950726
【裁判案由】    損害賠償
【裁判全文】
臺灣臺東地方法院民事判決               95年度簡上字第2號
上  訴  人    乙○○
法定代理人    丁○○
兼訴訟代理人  甲○○
被上訴人      丙○○
訴訟代理人    吳漢成律師
上列當事人間請求損害賠償事件，上訴人對於中華民國94年11月
28日本院臺東簡易庭93年度東簡字第159號第一審判決提起上訴
，並為訴之追加，本院於民國95年7月19日言詞辯論終結，判決
如下：
    主  文
上訴及追加之訴均駁回。
第二審(含追加部分)訴訟費用由上訴人負擔。
    事實及理由
一、按當事人於第二審為訴之變更、追加，非經他造同意，不得
    為之，但請求之基礎事實同一者、擴張或減縮應受判決事項
    之聲明者，不在此限，民事訴訟法第446條第1項準用第255
    條第1項第2款、第3款定有明文。本件上訴人起訴依民法第1
    84條第1項前段規定請求被上訴人給付新臺幣 (下同)228,91
    0元及自民國91年7月25日起至清償日止按週年利率百分之5
    計算之利息。提起上訴後，上訴聲明僅請求被上訴人給付10
    8,910元及自91年7月25日起至清償日止按週年利率百分之5
    計算之利息；嗣於本院審理中追加請求看護費用至10萬元，
    並減縮原請求為108,410元，合計擴張上訴聲明請求金額為
    被上訴人應給付上訴人208,410元，及其中108,410元自起訴
    狀繕本送達被上訴人之翌日起至清償日止按週年利率百分之
    5計算之利息。上訴人前揭上訴聲明之追加，其追加之訴之
    請求，構成要件事實與起訴請求之事實係源於同一基礎原因
    事實，主要爭點具有共同性，各請求利益之主張在社會生活
    上應可認為同一或關連，應認有請求之基礎事實同一之情形
    ，且係擴張應受判決事項之聲明，揆諸首開說明，上訴人所
    為上訴聲明之追加，應予准許。
二、上訴人起訴主張：上訴人於91年7月24日因腹痛，前往被上
    訴人所開設之路加診所看診，主訴症狀發高燒、劇烈腹痛與
    嚴重嘔吐。被上訴人應為而未為上訴人量體溫、按壓腹部檢
    查，並對上訴人嚴重嘔吐現象未為診斷，即草率認定為腸胃
    炎，施以消炎止痛針劑、口服藥物。翌日 (即91年7月25日)
    上訴人因腹痛加劇，再度前往路加診所看診，經被上訴人為
    上訴人量體溫、抽血、驗血後，初步判斷係急性闌尾炎，乃
    開立轉診單，將上訴人轉診至馬偕紀念醫院臺東分院治療 (
    以下簡稱馬偕醫院臺東分院)，並經該院醫生診斷確定為急
    性闌尾炎，立即開刀切除闌尾。惟因被上訴人於91年7月24
    日之過失誤診，錯失手術第1時間，致上訴人因闌尾炎併破
    裂穿孔致腹膜炎，被上訴人所為，顯有過失侵害原告之健康
    權。上訴人因被上訴人之過失，所受損害為：(一)醫療費用：
    58,410元；(二)家屬看護費100,000元：上訴人因被上訴人之
    醫療過失，自91年7月25日起至同年8月25日止計32日，由法
    定代理人2人輪流照顧，比照一般看護情形，以每日3,125元
    為計價標準，計為10萬元；(三)精神慰撫金：50,000元。爰依
    民法第184條第1項前段侵權行為之規定，訴請被告賠償等語
    (原審為上訴人敗訴之判決，上訴人聲明不服提起上訴)。並
    為上訴聲明：(一)原判決廢棄。(二)被上訴人應給付上訴人208,
    410元及其中108,410元自起訴狀繕本送達之翌日 (即93年8
    月10日)起至清償日止，按週年利率百分之5計算之利息。
三、被上訴人則以：依據一般醫療慣例，病患至診所看病時，醫
    生皆會為病患量體溫，如病患有發燒即會於病歷上記載發燒
    度數，如病患無發燒，即無庸記載，本件上訴人於91年7月
    24日就診時，被上訴人有為上訴人量體溫，因上訴人無發燒
    ，故未於病歷上記載發燒度數，但仍於病歷上記載無發燒等
    字樣，是被上訴人並無誤診之情形。又上訴人所提出之醫療
    費用收據並非上訴人所支出，上訴人之請求欠缺請求權基礎
    等語，資為抗辯。並聲明：駁回上訴人之上訴。
四、下列事實為兩造所不爭執 (見本審卷第28頁)，自堪信為真
    實，本院採為辯論及判決之基礎：
(一)上訴人於91年7月24日因腹痛，前往被上訴人所開設之路加
    診所就醫，並由被上訴人親自為上訴人診治，經被上訴人診
    治為胃腸炎，開立3日之藥物治療。
(二)上訴人於91年7月25日下午因下腹部疼痛，再至路加診所看
    診，被上訴人於對上訴人為量體溫、腹部按壓、血液檢驗後
    ，判斷上訴人應係患得急性闌尾炎，乃開立轉診單，將上訴
    人轉診至馬偕醫院臺東分院治療，並經馬偕醫院臺東分院醫
    師診斷手術後確為急性闌尾炎併破裂及腹膜炎。
五、得心證之理由：
    本件經兩造協議，並同意簡化爭點為：(一)被上訴人在91年7
    月24日上訴人求診時有無為上訴人量體溫？(二)被上訴人就本
    件醫療行為有無過失？(三)上訴人請求之賠償數額是否有理？
    經查：
(一)上訴人於提起本件訴訟前，即向本院聲請就上訴人在被上訴
    人開設之路加診所就診病歷資料保全證據，經本院以93年度
    全字第2號事件准予證據保全，並由承辦法官會同上訴人至
    路加診所現場勘驗，命被上訴人取出上訴人全部病歷資料，
    交上訴人閱覽無誤後，就上訴人於91年7月24日、同年月25
    日就診之病歷資料影印，並蓋用路加診所印章後存卷等情，
    業經本院依職權調取93年度全字第2號保全證據事件卷宗查
    核無訛，是該卷附之上訴人病歷資料內容，應堪信為真實可
    採。
(二)上訴人主張其於91年7月24日至被上訴人之路加診所看診時
    ，被上訴人未為量體溫、腹部按壓檢查等診治行為，並對上
    訴人嚴重嘔吐現象未為診斷，即認定為腸胃炎等語。查病患
    之病歷，乃診治醫師紀錄病人被照護的所有資料，包括病人
    基本資料，診療期間所做的診斷及治療紀錄，以便醫師、護
    理及其他相關人員溝通及日後調查病情、病程發展之重要參
    考依據。本件觀諸上訴人所提出被上訴人在路加診所門診之
    病歷紀錄，91年7月24日病歷記載「no fever」 (未發燒)，
    並繪有肚臍上方腹部疼痛 (pain)之圖示，翌日即同年月25
    日病歷記載體溫38.3℃，有上開病歷紀錄附卷可稽 (見原審
    卷第8頁)，是綜觀上開病歷紀錄所載，倘非被上訴人於門診
    時，有對上訴人施以基礎體溫測量，被上訴人應無從於病歷
    上記載上訴人是否發燒或體溫度數之判斷。且就被上訴人91
    年7月24日之診療過程是否有疏失一節，經原審將本院93年
    度全字第2號保全證據卷宗所附病歷資料送交行政院衛生署
    醫事審議委員會鑑定，該鑑定書案情概要部分記載：「乙○
    ○‧‧於91年7月24日16：42因當日上午出現之上腹痛、嘔
    吐及腹瀉一次，至路加診所就醫，由丙○○醫師予以診視。
    當時病歷記載之理學檢查顯示病人沒有發燒、腹部鬆軟，但
    有上腹部疼痛及腸音增加之現象。‧‧‧林醫師因而初步臆
    斷病童為急性胃腸炎，給予3日之藥物治療‧‧」等語，有
    行政院衛生署94年9月13日衛署醫字第0940222777號函檢附
    行政院醫事審議委員會第0000000號鑑定書在卷可按 (見原
    審卷第76頁至第79頁)，堪認被上訴人於上訴人91年7月24日
    就診時，應有為上訴人作量體溫、腹部按壓之理學檢查，故
    於上訴人病歷上明確記載沒有發燒、腹部鬆軟等字樣，要屬
    明確。上訴人主張其於91年7月24日發高燒，被上訴人未對
    其量體溫、按壓檢查等語，顯與上開病歷紀錄內容不符，且
    其就主張91年7月24日發高燒，就診時被上訴人未量體溫之
    情復未能舉證以實其說，其主張尚難採信。
(三)又依上揭醫事審議委員鑑定書鑑定意見記載：「本案病情屬
    於兒童發生急性胃腸道之症狀。按兒童發生急性胃腸道之症
    狀包括腹瀉、嘔吐、與腹痛，而典型之闌尾炎臨床症狀，大
    多先以上腹痛 (腹部中線)或肚臍周圍之疼痛來表現，接著
    伴隨著食慾不振、噁心與嘔吐等相關症狀。因受限於兒童語
    言表達感受之能力與病史詢問之可信度，兒童腸胃道臨床症
    狀與急性闌尾炎很難區分，故欲早期診斷闌尾炎實較為困難
    ，因而導致闌尾破裂與發生感染相關併發症之機會亦較為常
    見。病童主訴於就診當日 (7月24日)發生上腹痛、嘔吐及腹
    瀉一次，當時丙○○醫師對病童所為之理學檢查顯示病人沒
    有發燒、腹部鬆軟，只有上腹部疼痛及腸音增加之現象‧‧
    ‧，依病歷記載，病童於當日 (7月24日)晚間出現右下腹部
    疼痛，翌日 (7月25日)再度至路加診所就診，林醫師根據其
    對病童所為之理學檢查與血液檢驗數值等發現，診斷病童罹
    患急性闌尾炎，同時迅速將病童予以轉診至馬偕醫院臺東分
    院，‧‧‧ (病理報告證實：急性化膿性闌尾炎)，丙○○
    醫師依理學檢查結果及實驗室檢查數據對病童乙○○所為之
    醫療處置及過程，符合醫療常規，其手術前臆斷亦與手術結
    果符合。綜觀整個醫療過程，尚未發現不當之處。」等語 (
    見原審卷第78頁、79頁)。足見闌尾炎之臨床症狀，有一定
    病程演變，尚不能以91年7月25日上訴人確有發燒即推論前
    1日 (7月24日)亦有發燒。且上開該鑑定書係依據上訴人之
    主張及路加診所、馬偕醫院臺東分院之病歷紀錄，基於醫學
    知識及現行醫療常規所為之鑑定意見，衡情堪信為可採。是
    依該鑑定結果，被上訴人對上訴人所為之醫療處置並無過失
    ，亦符合一般醫療流程。上訴人空言主張被上訴人草率認定
    為腸胃炎，用藥有背醫理，導致上訴人闌尾炎併破裂穿孔致
    腹膜炎，被上訴人有醫療過失，要難足採。
六、綜上所述，上訴人既未能舉證證明被上訴人於91年7月24日
    醫療行為有何過失。上訴人依據民法第184條第1項前段侵權
    行為之法律關係，請求被上訴人給付208,410元及其中108,4
    10元自起訴狀繕本送達之翌日 (即93年8月10日)起至清償日
    止，按週年利率百分之5計算之利息，即屬無據，不應准許
    。原審為上訴人敗訴之判決，並無不合。上訴意旨指摘原判
    決不當，求予廢棄改判，為無理由，應予駁回。至上訴人追
    加部分之請求，揆之上開說明，亦非正當，應併予駁回。
據上論結：本件上訴為無理由，依民事訴訟法第436條之1第3項
，第449條第1項，第78條，判決如主文。
中    華    民    國    95    年    7     月    26    日
                  民事庭    審判長法  官  王漢章
                                  法  官  曾宗欽
                                  法  官  簡芳潔
以上正本係照原本作成
本件判決不得上訴
中    華    民    國    95    年    7     月    26    日
                                  書記官  林宏蔚


司法院資訊處製作；財團法人民間司法改革基金會備份。
